【裁判字號】    89,上訴,252
【裁判日期】    890816
【裁判案由】    偽造文書等
【裁判全文】
臺灣高等法院臺南分院刑事判決             八十九年度上訴字第二五二號    Ｇ
      上  訴  人
      即  被  告  丙  ○  ○
      右  一  人
      選任辯護人  顏  志  銘
右被告等因偽造文書等案件，不服臺灣雲林地方法院八十八年度訴字第一四八號中華
民國八十九年一月十一日第一審判決（起訴案號：臺灣雲林地方法院檢察署八十七年
度偵字第四三二八號、八十八年度偵字第五九號），提起上訴，本院判決如左：
      主      文
上訴駁回。
      事      實
一、丙○○係設在雲林縣大埤鄉○○路○段六二號「中國奇石園」之負責人，以中國
    奇石園之名義與設在台北市○○○路三六三號四樓之「財團法人聯合信用卡處理
    中心」（下稱聯合信用卡處理中心）簽有特約商店約定書，約定顧客在「中國奇
    石園」以信用卡消費簽帳者，由丙○○持以向聯合信用卡處理中心請款，聯合信
    用卡處理中心經核對款項無誤後，扣除百分之二˙五之手續費，即將請款金額匯
    入丙○○於雲林縣斗六市之中國國際商業銀行斗六分行設立之帳戶。於八十七年
    二月初起，丙○○即經由甲○○之聯繫，共同與不詳姓名人士多人組成之偽造信
    用卡集團，本於意圖為自己不法之所有，並基於概括之犯意，及行使偽造信用卡
    詐欺款項之犯意聯絡，由丙○○在上開店址，將其上開銀行帳戶存摺、印章等物
    交給甲○○，甲○○則轉交給該集團人士以供提領帳戶內假消費所得之款項，於
    同年三月初，丙○○又在上開店址，另將蓋有「中國奇石園」商店代號及名稱之
    空白簽帳單一式三聯及請款單一式二聯各一疊，及上開帳戶之提款卡，交給該集
    團內綽號「王先生」之不詳姓名成年人，以供偽造簽帳單。於八十七年三月十四
    日起，該集團成員即於不詳地點，以刷卡機刷用偽造之信用卡即俗稱白卡之私文
    書，而行使該偽造私文書，並以電話詢問方式向聯合信用卡處理中心取得授權號
    碼後，連續偽造他人署押，進而偽造如附表一至附表九所示之簽帳單一式三聯（
    即第一聯客戶存查聯、第二聯商店自存聯、第三聯聯合信用卡中心存查聯之三聯
    單）共九十二份（各次偽造時間即偽造刷卡消費時間、信用卡卡號、授權號碼、
    被偽造署押之被害人、刷卡金額均如附表一至附表九所載），並於如附表十所示
    之請款時間，連續偽造信用卡處理中心請款單一式二聯，進而於如附表十所示之
    信用卡處理中心收件時間，依序檢附如附表一至附表九所示偽造簽帳單之聯合信
    用卡中心存查聯，連同各該偽造請款單之第二聯提出於聯合信用卡處理中心，而
    主張上開消費簽帳為真正，連續向該中心詐騙如附表十所示之金額，致聯合信用
    卡處理中心陷於錯誤，而分別於扣除手續費後轉帳請款金額至丙○○所設之上開
    帳戶（各次請款金額、詐欺之金額及詐騙所得之金額均如附表十所載），總計詐
    騙得手新台幣（下同）四十八萬二千四百三十二元，丙○○、甲○○及該詐欺集
    團成員行使上開偽造之簽帳單、請款單，均足生損害於聯合信用卡處理中心、如
    附表一至附表九所示之被害人及其發卡銀行之權益。嗣於同年三月底，聯合信用
    卡處理中心人員發現簽帳單之字體有異，而對如附表十編號五以下之請款不為撥
    款，致丙○○、甲○○等人詐欺未遂，聯合信用卡處理中心人員並報警處理，而
    查悉上情。
二、案經台南市警察局移送臺灣雲林地方法院檢察署檢察官偵查起訴。
      理      由
一、訊據上訴人即被告丙○○對於其為「中國奇石園」負責人，並與聯合信用卡處理
    中心簽訂使用信用卡合約，而於上開時、地提供「中國奇石園」之簽帳單一式三
    聯、請款單交付綽號「王先生」之不詳姓名之成年人使用，並供其提領現金等情
    坦承不諱，惟矢口否認有何犯行，辯稱：當初因該店營運不佳，才透過同案被告
    甲○○認識綽號「王先生」之人洽談代售店內藝品事宜，「王先生」先向伊購買
    八萬元之藝品，後要求伊提供簽帳單供刷卡，可免支付稅金，伊並可得總價百分
    之二˙五之利潤，而「王先生」為免伊未經會算即提領聯合信用卡處理中心依其
    申請而匯入上開帳戶之金額，且上開帳戶內並無存款，若「王先生」不履行承諾
    ，伊大可辦理止付手續，或換發新存摺及印鑑證明，仍可領得前開價款，又聯合
    信用卡處理中心在撥款前均會以帳單知會商家，所以伊不怕「王先生」侵吞款項
    ，而將上開帳戶之存摺、印章等物交付「王先生」使用，惟其後「王先生」並未
    與伊聯絡，又若「王先生」有以簽帳單販賣商品，聯合信用卡處理中心一定會先
    通知伊，所以伊根本不用去電該中心詢問款項進出情形，沒想到不久即出事，於
    本件伊係被害人云云；被告甲○○則辯稱：當初係因見同案被告丙○○生意不好
    ，才看報紙打電話與「王先生」聯絡代銷商品，其間同案被告丙○○與「王先生
    」商談之內容如何伊並不知情，伊有見到同案被告丙○○將銀行存摺、印章交給
    「王先生」，「王先生」並有購買藝品，伊未從中獲取任何利潤，且主動配合警
    方，提供報紙並到案說明，伊並非事先認識「王先生」才介紹給同案被告丙○○
    ，伊亦是被害人云云。惟查：
（一）右揭「中國奇石園」簽帳單係屬偽造信用卡（即所謂白卡）所簽刷，並以之向
      聯合信用卡處理中心詐騙款項等事實，業據證人即聯合信用卡處理中心風險管
      制組承辦人員乙○○、朱瑞傑、李達榮於警訊、偵查及原審審理時指稱綦詳，
      並有如附表一至附表九所示之偽造簽帳單第三聯及請款單第二聯（即均聯合信
      用卡中心存查聯）數紙、中國奇石園偽卡之持卡人基本資料、中國奇石園偽卡
      詐欺統計資料、（中國奇石園）特約商店請款資料查詢畫面、被告丙○○設於
      中國國際商業銀行斗六分行帳戶自八十七年三月一日至八十七年四月十四日之
      帳戶往來明細、聯合信用卡處理中心收據、聯合信用卡處理中心特約商店合約
      書、中國奇石園營利事業登記證、中國奇石園請款明細等書證在卷足參。而聯
      合信用卡處理中心於收受上開簽帳單及請款單後，即依約扣除手續費百分之二
      ˙五後將款項撥至被告丙○○上開帳戶，迄八十七年三月底因發現有異而停止
      撥款之事實，亦經證人李達榮、乙○○、朱瑞傑證稱明確，並有上開帳戶明細
      表在卷可資佐證。又被告丙○○於聯合信用卡處理中心停止撥款並報警後，曾
      去電聯合信用卡處理中心詢問該中心何以不趕快撥款，該中心並以中國奇石園
      之電話與其聯繫一節，亦為證人乙○○、朱瑞傑所證屬實（見警訊筆錄及臺灣
      嘉義地方法院檢察署偵查卷宗第三三頁），核與證人李達榮於原審審理中證述
      ：「在發現偽卡消費情形後，因款項有異常而寄發調整通知單給被告丙○○，
      所以被告丙○○有打電話來詢問撥款情形，打電話來該中心會核對商店負責人
      之相關資料，才會告訴異常原因」等語相符。從而，被告丙○○確有參與本件
      詐領刷卡款項，應無疑義。
（二）至被告甲○○部分，被告丙○○業於警訊中供明：「伊係於八十七年二月十日
      先將上開帳戶之存摺、印章交給被告甲○○，另將蓋好店名之請款單及上開帳
      戶之提款卡交給「王先生」使用，是由被告甲○○介紹「王先生」與伊認識，
      並要利用伊商店進行向銀行領取刷卡金額，且只有被告甲○○才可以找到「王
      先生」等語明確，並經證人即查獲被告丙○○之警員邵珮茂、梁國慶於原審到
      庭結證上情無誤，又參諸被告丙○○所有上開帳戶之取款條，其中一紙之筆跡
      經比對與被告甲○○於原審所載之大寫國字十遍筆跡，顯然一致，堪信被告丙○○所有上開帳戶於當時早就為被告甲○○所使用；再者，被告丙○○為警查
      獲時，經警詢之詳情，被告丙○○即打電話找被告甲○○出面，有警訊筆錄可
      稽，並經證人即警員梁國慶證稱屬實，然而對於「王先生」之年籍資料等事，
      被告丙○○一問三不知，且與被告甲○○所供稱之「王先生」體型、年齡等特
      徵無一相符，足認被告丙○○提供前揭簽帳單供人偽造，被告甲○○必是其中
      穿針引線之人，且以被告甲○○得以取得被告丙○○之上開帳戶存摺、印章等
      物，必是要直接得以掌控該帳戶內由渠等詐騙聯合信用卡處理中心所匯入之款
      項無疑。而從上開偽造之簽帳單、請款單、取款條等書證上之筆跡均有不同，
      以該簡單明確之簽帳單而言，在其上偽造署押之人不可能不知偽造私文書之情
      ，是本件絕非如被告二人所辯係「王先生」一人在偽造簽帳單及請款單，更何
      況二人所辯之「王先生」並非同一人，可見應是有其他一群人在偽造該等單據
      ，而被告甲○○亦有參與本件向聯合信用卡處理中心詐領刷卡金額，應可認定
      。
（三）又查「中國奇石園」於八十七年二月份向聯合信用卡處理中心請款之金額即有
      一百餘萬元之情，為證人李達榮證述無疑，則扣除其餘現金交易部分，被告二
      人辯稱「中國奇石園」營運狀況不佳，欲找人代銷云云，顯然虛偽。又被告丙○○於警訊、偵查中業已明確供出「王先生」根本未在該店內消費，然於原審
      審理中又提出數紙未經買受人簽名之收據欲實其所謂「王先生」有在該店內消
      費，並要求「王先生」寄賣之謊言，何能置信。又聯合信用卡處理中心係於匯
      款同時寄發收據通知商家，是商家接獲收據時，申請之款項早在商家帳戶內，
      若有異常，聯合信用卡處理中心則會發出調整通知單給商家，並無被告丙○○
      所稱以簽帳單刷卡機販賣商品之時，該中心即會通知商家之事，且以「中國奇
      石園」簽帳就歸屬於該店之營業稅內，不可能有由別人販售即可節稅等情，為
      證人李達榮結證稱該中心作業流程明確，被告丙○○一再以上開辯詞編造故事
      ，顯然不過欲擺脫檢察官所指明之疑點亦是任何人皆會提出之疑點：何以平白
      無故會將存摺、印章、提款卡等物交給毫不認識之人利用？更遑論被告丙○○
      自承係從該帳戶扣繳銀行貸款，且正常之信用卡消費款項仍然匯入該帳戶內等
      語無訛，並有上開帳戶明細內容、取款條可憑，核與證人李達榮證稱被告丙○○根本沒有通知該中心要取消或換掉帳戶等語相符，被告丙○○所辯取消帳戶
      云云，對照卷附之上揭銀行於八十七年六月三十日函檢察官有關上開帳戶明細
      之函文，更顯無稽。復從上開帳戶明細觀之，前揭請款一經匯入帳戶中即被提
      領一空，實非尋常，顯然係為非法取得詐欺所得之故，同可認定。
（四）末查，被告甲○○所提供之報紙廣告欄上係載明：「徵求商家刷卡機合作、我
      出資金、月入數十萬、意洽0000000000」等字樣，廣告欄長約二公
      分、寬約一公分，有該報紙附於警卷可稽，則以如此小之廣告篇幅，而所廣告
      之產品為何又無從於字面上知悉，何以被告甲○○在明知被告丙○○之上開店
      內已有刷卡機可使用之情況下，還會與上開報紙電話聯繫？被告甲○○辯稱此
      廣告是幫忙賣東西云云，然此廣告之文義如上，怎會與幫忙賣東西有關聯？又
      如何能幫助被告丙○○生意好轉？此均與常理有悖，是被告甲○○應早已知悉
      該廣告乃係為徵求商家合作，假消費真詐財而刊登，並提供予與其有犯意聯絡
      之被告丙○○，並進而共同實施上揭刷卡詐財之犯行無疑。至被告丙○○事後
      辯稱：伊係當著被告甲○○之面將存摺、印章交給「王先生」，而非交給被告
      甲○○云云，顯係迴護被告甲○○之詞，被告甲○○所稱其與被告丙○○所稱
      之「王先生」係同一人，因日期久遠，印象模糊云云，亦毫不足取。蓋被告甲○○若真要幫助被告丙○○，何以被告甲○○於對其所稱之「王先生」真實姓
      名、背景等情均毫無所悉情況下，貿然介紹給被告丙○○認識？且於「王先生
      」當面拿取被告丙○○之存摺、印章等重要物品時竟不聞不問原因，如此怎會
      是幫助朋友？怎會是幫助警方破案？
    綜上所述，本件事證明確，被告二人所辯均顯係卸責之詞，委不足採，其等犯行
    均堪認定。
二、核被告二人所為，係犯刑法第二百十六條、第二百十條之行使偽造私文書罪與第
    三百三十九條第一項之詐欺取財罪。被告二人行使偽造信用卡之私文書並偽造如
    附表一至附表九所示被害人之署押之行為為偽造簽帳單之階段行為，其偽造簽帳
    單及請款單之低度行為為行使偽造簽帳單、請款單之高度行為所吸收，均不另論
    罪。被告二人先後多次行使偽造私文書及詐欺取財（含未遂）犯行，時間緊接，
    方法相同，觸犯犯罪構成要件相同之罪名，顯係基於概括犯意而為，應依連續犯
    規定分別論以一罪，並均加重其刑。又被告二人所犯上開二罪間，與綽號「王先
    生」之人並該偽造集團之其他成員，有犯意之聯絡，行為之分擔，為共同正犯。
    再者，被告二人行使偽造私文書之目的係在詐欺刷卡金額，是所犯上開二罪間，
    有方法結果之牽連關係，為牽連犯，應從一重論以行使偽造私文書罪。
三、原審法院依刑法第二百十六條、第二百十條、第二百十九條、第三百三十九條第
    一項、二十八條、第五十六條、第五十五條，罰金罰鍰提高標準條例第一條前段
    ，並審酌被告二人犯後一再捏造謊言，毫無悔意，又犯罪手法破壞與聯合信用卡
    處理中心之誠信交易而坐收漁利，品性不端，犯罪情節亦使正常金融交易秩序受
    損，危及如附表一至附表九所示多數被害人及發卡銀行之權益，危害不輕，且茍
    非經專人及時查覺，其犯罪所得之財物將更多，若不將之處以重刑，其二人自以
    為聰明而犯罪之惡性顯無法矯正等一切情狀，各量處有期徒刑參年如附表一至附
    表九所示偽造簽帳單三聯單上所偽造被害人之署押均沒收。認事用法，核無不合
    ，量刑亦稱妥適，被告二人上訴意旨猶執前詞否認犯行，指摘原判決不當，為無
    理由，應予駁回。
據上論結，應依刑事訴訟法第三百六十八條，判決如主文。
本案經檢察官吳忠賢到庭執行職務。
中    華    民    國      八十九      年      八      月      十六      日
                                  臺灣高等法院臺南分院刑事第四庭
                                      審判長法官  陳    義    仲
                                            法官  蔡    崇    義
                                            法官  徐    財    福
右正本證明與原本無異。
如不服本判決，應於判決送達後十日內向本院提出上訴狀，其未敘述理由者並應於提
出上訴狀後十日內向本院補提理由書（應附繕本)。
                                      法院書記官  王    全    龍
中    華    民    國      八十九      年      八      月      十七      日


司法院資訊處製作；財團法人民間司法改革基金會備份。
